臺灣高等法院刑事判決
110年度上訴字第2860號
上  訴  人  
即  被  告  鄭○良


上列上訴人因家暴傷害案件，不服臺灣新北地方法院110年度審
訴字第458號，中華民國110年5月18日第一審判決（起訴案號：
臺灣新北地方檢察署109年度偵字第43583號），提起上訴，本院
判決如下：
    主  文
上訴駁回。               
    事實及理由
一、本案經本院審理結果，認原審以上訴人即被告鄭○良犯刑法
    第277 條第1 項之傷害罪，又被告基於單一之傷害犯意，於
    密切接近之時間，在相同之地點，先後徒手數次毆打告訴人
    傅○芸（原名傅○婷）、傅○峯，而侵害其等身體法益，被告
    各舉動之獨立性極為薄弱，依一般社會健全觀念難以強行分
    離，顯係基於單一犯意接續所為，應包括於一行為予以評價
    較為合理，為接續犯，應僅論以一罪。另被告以一傷害行為
    ，同時致告訴人2 人受有上開傷害，屬一行為觸犯2 相同罪
    名之同種想像競合犯，應依刑法第55條之規定，從一重之傷
    害罪處斷。且符合累犯之要件，予以加重其刑後，判處拘役
    40日，並諭知易科罰金折算標準。核其認事用法及量刑均無
    不當，應予維持，除證據部分應補充被告於本院之自白外，
    其餘均引用第一審判決書記載之事實、證據及理由（如附件
    ）。 
二、被告上訴意旨略以：
　㈠被告不服拘役40天，因對方兩人也有對我動手，傅○峯先掐我
    的脖子，對於傅○峯我應屬正當防衛。傅○芸的部分她有對我
    動手揮拳，只因我本身身材較魁武，沒有明顯外傷，加上我
    也沒有想去驗傷提告，且因本件事故起因於傅○婷屢次外遇
    ，勸阻不聽，才起口角衝突，傅○芸懷孕時騙說小孩是我的
    ，結果孩子出生時DNA報告並非如此，對她我一再包容，她
    不知悔改。且傅○芸於婚姻調解時，有透過視訊及黃文衛律
    師與我協調離婚，當時傅○婷有答應無條件撤回本件傷害罪
    ，黃文衛律師說明會於4月27日前收到傷害罪不起訴書，結
    果沒有，反而是傅○峯開口要求5萬元和解金，原審量刑過重
    云云。
三、經查：
　㈠原審依調查證據之結果，認定被告與傅○芸原為夫妻關係，嗣
    於民國110 年3 月29日離婚。傅○峯為傅○芸之弟，其等間分
    別具有家庭暴力防治法第3 條第1 款、第4 款所定之家庭成
    員關係。緣鄭○良與傅○芸於109 年6 月21日晚間6 時許，在
    其等3 人斯時同居於新北市○○區○○路0 ○0 號00樓居處內，
    因細故發生口角及肢體拉扯，鄭○良竟基於傷害之犯意，徒
    手毆打傅○芸及上前勸架之傅○峯，致傅○芸受有頸部、前胸
    部、左臀部、左手小指挫傷及雙膝部、雙小腿瘀傷之傷害，
    傅○峯則受有頸部、左前臂、雙膝部、雙小腿、雙足部擦傷
    之傷害。被告所為係犯刑法第277條第1項之傷害罪，又被告
    基於單一之傷害犯意，於密切接近之時間，在相同之地點，
    先後徒手數次毆打告訴人傅○芸、傅○峯，而侵害其等身體法
    益，被告各舉動之獨立性極為薄弱，依一般社會健全觀念難
    以強行分離，顯係基於單一犯意接續所為，應包括於一行為
    予以評價較為合理，為接續犯，應僅論以一罪。另被告以一
    傷害行為，同時致告訴人2 人受有上開傷害，屬一行為觸犯
    2 相同罪名之同種想像競合犯，應依刑法第55條之規定，從
    一重之傷害罪處斷，業於判決理由中論述綦詳。於量刑時復
    以行為人之責任為基礎，審酌被告遇事不思和平溝通解決，
    僅因細故即對告訴人傅○芸、傅○峯暴力相向，並造成告訴人
    2 人受有前揭之傷勢，顯無尊重他人權益之觀念，所為應予
    非難；然衡酌被告犯後坦承犯行，且於原審審理時表明有和
    解意願，然因告訴人傅○芸未到庭，致未能調解成立，故尚
    難僅以被告未能與告訴人2 人和解，遽認被告犯後態度有何
    不佳情事；兼衡被告自述其高職肄業之智識程度、入監前從
    事起重工程、須負擔媽媽生活費（原審卷第61頁）等一切情
    狀，量處拘役40日，認事用法均無不當，所為量刑已就刑法
    第57條規定詳為審酌，尚稱妥適，既未逾越法定刑度，亦無
    濫用自由裁量之權限，並無明顯失當或不合比例原則之處。
　㈡惟被告上訴指摘：因對方兩人也有對我動手，傅○峯先掐我的
    脖子，對於傅○峯我應屬正當防衛。傅○芸的部分她有對我動
    手揮拳云云。然按正當防衛必須對於現在不法之侵害，始足
    當之，侵害業已過去，或無從分別何方為不法侵害之互毆行
    為，均不得主張防衛權，而互毆係屬多數動作構成單純一罪
    ，而互為攻擊之傷害行為，縱令一方先行出手，還擊之一方
    ，在客觀上苟非單純對於現在不法之侵害為必要排除之反擊
    行為，因其本即有傷害之犯意存在，則對其互為攻擊之還手
    反擊行為，自無主張防衛權之餘地。經查，告訴人傅○芸於
    警詢中證稱：我為了拿我手機他就將我壓在地板，並掐住我
    脖子、我弟弟傅○峯當時在現場並幫我勸架，結果他們也互
    打了起來等語(偵卷10至11頁)；告訴人傅○峯於偵查中證稱
    ：被告先摔傅○芸的手機，之後就罵傅○芸，並把傅○芸推倒
    在客廳地上，雙方激烈拉扯，被告掐住傅○芸的脖子，我就
    立刻上前制止被告。被告就放開傅○芸，改用手掐住我脖子
    。我就把被告的手拉開，然後我跟被告在地上發生激烈拉扯
    ，後來被告又改去拉傅○芸，把她拖到房間去想要脫傅○芸的
    褲子還罵他破麻，我又上前制止，被告就用手肘敲擊我的手
    肘等語(偵卷10至11、30頁)，綜合以觀，顯見係被告挑起本
    件紛爭，且被告既隨即毆打告訴人2人並續與告訴人傅○峯互
    毆，而造成告訴人2人身體受有多處瘀傷、擦傷之結果，此
    情已屬無從分別何方為不法侵害行為，揆諸前揭說明，自難
    謂被告所為係單純對於現在不法之侵害為必要排除之反擊行
    為，且被告主觀上本亦有傷害他人身體之意思，自無主張正
    當防衛之餘地。被告以正當防衛置辯，自非可採。至被告上
    訴意旨主張當時傅○芸有答應無條件撤回本件傷害罪，黃文
    衛律師說明會於4月27日前收到傷害罪不起訴書，結果沒有
    云云，惟被告既未能提出與告訴人傅○芸和解之書面資料，
    且告訴人傅○芸亦未提出撤回告訴狀到院，本件被告與告訴
    人傅○婷間是否和解，即屬有疑，是被告猶執前詞提起上訴
    ，並非可採。
　㈢按量刑之輕重本屬法院依職權裁量之事項，亦即法官在有罪
    判決時如何量處罪刑，甚或是否宣告緩刑，係實體法賦予審
    理法官就個案裁量之刑罰權事項，準此，法官行使此項裁量
    權，自得依據個案情節，參酌刑法第57條各款例示之犯罪情
    狀，於法定刑度內量處被告罪刑；除有逾越該罪法定刑或法
    定要件，或未能符合法規範體系及目的，或未遵守一般經驗
    及論理法則，或顯然逾越裁量，或濫用裁量等違法情事以外
    ，自不得任意指摘其量刑違法。本件原審於量刑時已審酌被
    告犯罪之動機、目的、手段、家庭生活經濟狀況等各節，均
    詳如前述，已就刑法第57條各款事由予以審酌，並無上訴理
    由所指量刑過重之情形。又被告所犯刑法第277 條第1 項之
    傷害罪之法定刑度為5年以下有期徒刑、拘役或50萬元以下
    罰金，原審就被告本件所為傷害犯行，判處拘役40日之刑度
    ，已屬相對低度量刑，並無過重。是被告上訴意旨認原審量
    刑過重云云，並無理由。
　㈣綜上所述，本件被告上訴為無理由，應予駁回。
四、被告經合法傳喚，無正當理由未到庭，爰不待其陳述，逕為
    一造辯論判決。　
據上論斷，應依刑事訴訟法第368條、第371條、第373條，判決
如主文　　　
本案經檢察官楊婉鈺提起公訴，檢察官曾鳳鈴到庭執行職務。
中　　華　　民　　國　　110 　年　　10　　月　　20　　日
                  刑事第七庭    審判長法　官  孫惠琳
　　　　　　　　              　      法　官  張育彰
　　　　　　　　　　　　　　　　      法　官  王惟琪
以上正本證明與原本無異。
如不服本判決，應於收受送達後20日內向本院提出上訴書狀，其
未敘述上訴之理由者並得於提起上訴後20日內向本院補提理由書
（均須按他造當事人之人數附繕本）「切勿逕送上級法院」。
                                      書記官  陳怡君
中　　華　　民　　國　　110 　年　　10　　月　　22　　日
附錄：本案論罪科刑法條全文
中華民國刑法第277條第1項（普通傷害罪）
傷害人之身體或健康者，處5 年以下有期徒刑、拘役或50萬元以
下罰金。　　　
────────────────────────────
附件：
臺灣新北地方法院刑事判決
                                    110年度審訴字第458號
公　訴　人　臺灣新北地方檢察署檢察官
被　　　告　鄭○良　男　(民國00年0月0日生)
　　　　　　　　　　身分證統一編號：Z000000000號
　　　　　　　　　　住新北市○○區○○街00巷00號　
上列被告因家庭暴力之傷害案件，經檢察官提起公訴（109 年度
偵字第43583 號），被告於準備程序中就被訴事實為有罪之陳述
，經告知被告簡式審判程序之旨，並聽取檢察官、被告之意見後
，本院合議庭裁定由受命法官獨任進行簡式審判程序，判決如下
：
    主  文
鄭○良犯傷害罪，累犯，處拘役肆拾日，如易科罰金，以新臺幣
壹仟元折算壹日。
    事  實
一、鄭○良（所涉犯恐嚇危害安全部分，由檢察官另為不起訴處
    分確定) 與傅○芸（原名：傅○婷）原為夫妻關係，嗣於民國
    110 年3 月29日離婚。傅○峯為傅○芸之弟，其等間分別具有
    家庭暴力防治法第3 條第1 款、第4 款所定之家庭成員關係
    。緣鄭○良與傅○芸於109 年6 月21日晚間6 時許，在其等3 
    人斯時同居於新北市○○區○○路0 ○0 號00樓居處內，因細故
    發生口角及肢體拉扯，鄭○良竟基於傷害之犯意，徒手毆打
    傅○芸及上前勸架之傅○峯，致傅○芸受有頸部、前胸部、左
    臀部、左手小指挫傷及雙膝部、雙小腿瘀傷之傷害，傅○峯
    則受有頸部、左前臂、雙膝部、雙小腿、雙足部擦傷之傷害
    （起訴書漏載頸部擦傷之傷勢，業經檢察官當庭補充）。
二、案經傅○芸、傅○峯訴由新北市政府警察局三峽分局報告臺灣
    新北地方檢察署檢察官偵查起訴。
    理  由
一、被告鄭○良所犯非死刑、無期徒刑、最輕本刑為3 年以上有
    期徒刑之罪或高等法院管轄之第一審案件，其於本院準備程
    序進行中就被訴事實為有罪之陳述，經告知簡式判程序之旨
    ，並聽取檢察官、被告之意見後，本院合議庭裁定由受命法
    官獨任行簡式審判程序。又因改行簡式審判程序之故，依刑
    事訴訟法第159 條第2 項之規定，本件並無同法第159 條第
    1 項傳聞法則之限制，合先敘明。
二、上揭犯罪事實，業據被告於偵查及本院中坦承不諱（見臺灣
    新北地方檢察署109 年度偵字第43583 號卷【下稱偵卷】第
    6 至9 頁、第43頁正反面、本院卷第52頁、第58頁、第60頁
    ），核與證人即告訴人傅○芸於警詢中（見偵卷第10至12頁
    ）、證人即告訴人傅○峯於警詢及偵查中（見偵卷第13至14
    頁、第30頁正反面）之證述相符，並有指認犯罪嫌疑人紀錄
    表2 份（見偵卷第19至20頁反面）、告訴人傅○芸、傅○峯提
    出之恩主公醫院受理家庭暴力事件驗傷診斷書各1 紙（見偵
    卷第21至24頁）在卷可參，足認被告上開任意性自白與事實
    相符，堪予採信。從而，本案事證明確，被告上開犯行，堪
    予認定，應依法論科。
三、論罪科刑：
（一）家庭暴力罪者，謂家庭成員間故意實施家庭暴力行為而成
      立其他法律所規定之犯罪，家庭暴力防治法第2 條第1 款
      、第2 款分別定有明文。本案被告於行為時係告訴人傅○
      芸之夫，係告訴人傅○峯之姊夫，有被告個人戶籍資料（
      完整姓名）查詢結果1 紙及告訴人傅○峯警詢筆錄在卷可
      佐（見偵卷第13至15頁），其等間分別具有家庭暴力防治
      法第3 條第1 款、第4 款所定之家庭成員關係，被告對告
      訴人傅○芸、傅○峯所為傷害之犯行，為家庭暴力防治法第
      2 條第1 款所稱之家庭暴力，惟因家庭暴力防治法之上開
      規定並無罰則之規定，是應依刑法之規定予以論罪科刑。
（二）是核被告所為，係犯刑法第277 條第1 項之傷害罪。又被
      告基於單一之傷害犯意，於密切接近之時間，在相同之地
      點，先後徒手數次毆打告訴人傅○芸、傅○峯，而侵害其等
      身體法益，被告各舉動之獨立性極為薄弱，依一般社會健
      全觀念難以強行分離，顯係基於單一犯意接續所為，應包
      括於一行為予以評價較為合理，為接續犯，應僅論以一罪
      。另被告以一傷害行為，同時致告訴人2 人受有上開傷害
      ，屬一行為觸犯2 相同罪名之同種想像競合犯，應依刑法
      第55條之規定，從一重之傷害罪處斷。
（三）查被告前因違反槍砲彈藥刀械管制條例案件，經本院以10
      4 年度簡字第6715號判決判處有期徒刑2 月確定，於105
      年11月8 日執行完畢一情，有其臺灣高等法院被告前案紀
      錄表在卷可按，是其於有期徒刑執行完畢後，5 年內故意
      再犯本件有期徒刑以上之罪，為累犯。至司法院釋字第77
      5 號解釋，依解釋文及理由之意旨，係指構成累犯者，不
      分情節，一律加重最低本刑，於不符合刑法第59條所定要
      件之情形下，致生行為人所受之刑罰超過其所應負擔罪責
      之個案，不符罪刑相當原則、比例原則。於此範圍內，在
      修正前，為避免發生上述罪刑不相當之情形，法院就該個
      案應裁量是否加重最低本刑；準此，該解釋係指個案應量
      處最低法定刑、又無法適用刑法第59條在內減輕規定之情
      形，法院應依此解釋意旨裁量不予加重最低本刑（最高法
      院109 年度台上字第296 號、第619 號、第2595號、第28
      86號判決意旨參照）。經核本案犯罪並無此種情形，是加
      重法定最低度刑，尚不至於使行為人所受之刑罰超過其所
      應負擔罪責，而無上開解釋所指不符罪刑相當原則與比例
      原則之情形，爰依刑法第47條第1 項規定加重其刑。
（四）爰審酌被告遇事不思和平溝通解決，僅因細故即對告訴人
      傅○芸、傅○峯暴力相向，並造成告訴人2 人受有前揭之傷
      勢，顯無尊重他人權益之觀念，所為應予非難；然衡酌被
      告犯後坦承犯行，且於本院審理時表明有和解意願，然因
      告訴人傅○芸未到庭，致未能調解成立，故尚難僅以被告
      未能與告訴人2 人和解，遽認被告犯後態度有何不佳情事
      ；兼衡被告自述其高職肄業之智識程度、入監前從事起重
      工程、須負擔媽媽生活費（見本院卷第61頁）等一切情狀
      ，量處如主文所示之刑，並諭知易科罰金之折算標準。
據上論斷，應依刑事訴訟法第273 條之1 第1 項、第299 條第1
項前段，刑法第277 條第1 項、第55條、第47條第1 項、第41條
第1 項前段，刑法施行法第1 條之1 第1 項，判決如主文。
本案經檢察官楊婉鈺提起公訴，檢察官徐綱廷到庭執行職務。
中　　華　　民　　國　 110　　年　　5 　　月　　18　　日
                      刑事第二十五庭法  官   葉逸如
上列正本證明與原本無異。
如不服本判決，應於判決送達後20日內敘明上訴理由，向本院提
出上訴狀 (應附繕本) ，上訴於臺灣高等法院。其未敘述上訴理
由者，應於上訴期間屆滿後20日內向本院補提理由書「切勿逕送
上級法院」。
                                    書記官  羅婉嘉
中　　華　　民　　國　 110　　年　　5 　　月　　24　　日
附錄論罪科刑法條：
中華民國刑法第277條第1項
（普通傷害罪）
傷害人之身體或健康者，處5 年以下有期徒刑、拘役或50萬元以
下罰金。